【裁判字號】    90,交易,196
【裁判日期】    900731
【裁判案由】    過失傷害
【裁判全文】
臺灣臺北地方法院刑事判決                          九十年度交易字第一九六號
    公  訴  人  臺灣臺北地方法院檢察署檢察官
    被      告  甲○○
右列被告因過失傷害案件，經檢察官聲請以簡易判決處刑（八十九年度偵字第二四六
四一號），經本院臺北簡易庭受理後（受理案號為九十年北交簡字第七七一號），認
不宜以簡易判決處刑，移送前來，本院適用通常程序判決如左：
    主  文
甲○○因過失傷害人，處有期徒刑肆月，如易科罰金以參佰元折算壹日。
    事  實
一、甲○○於八十九年八月六日二十二時三十分許，駕駛車牌號碼ＡＫ—九二一三號
    自用小客車，沿國道壹號高速公路北上行駛，接近中壢交流道前時，本應注意夜
    間在高速公路行車車速在時速九十公里時，應與同向前方行駛中車輛保持四十五
    公尺以上之安全距離，及車輛行駛時，駕駛人應注意車前狀況，隨時採取必要之
    安全措施，而依當時情形，又無不能注意之情事，竟疏於注意貿然前進，以致自
    後追撞同車道前方一輛由張岑裕駕駛並附載乘客乙○○之車牌號碼ＡＷ—六二八
    八號自用小客車，坐於右前座之乙○○受有頭部外傷、腦震盪、外傷性頸椎症候
    群，右前額挫傷縫合之傷害。
二、案經被害人乙○○訴由臺灣臺北地方法院檢察署檢察官偵查起訴。
    理  由
一、本件告訴人乙○○係於八十九年十二月十二日具狀向臺灣臺北地方法院檢察署檢
    察官對被告甲○○提出過失傷害之告訴，有告訴狀一份附於偵查卷宗足憑（見八
    十九年偵字第二四六四一號第一頁），其提出告訴之時間距知悉被告為過失傷害
    行為人之八十九年八月六日，尚未逾六個月之告訴期間，是告訴人乙○○於本件
    所提出之告訴為合法，應先敘明。
二、經查：（一）右揭事實，業據被告甲○○於偵查中及本院審理中經檢察官詰問時
    均自承不諱，有檢察官偵查筆錄附於偵查卷宗及本院審判筆錄可憑（分見八十九
    年偵字第二四六四一號偵查卷宗第二十頁、二十一頁及本院審判筆錄）；（二）
    本件被告過失傷害犯行，業據告訴人指訴被告駕駛上開車輛從後方嚴重撞擊告訴
    人配偶張岑裕所駕駛之自用小客車，致同坐於該自用小客車內之告訴人因撞擊力
    過大而造成上揭傷害等語，並核與證人張岑裕於本院審理中經檢察官詰問時證稱
    ：「我開車ＡＷ—六二八八號轎車，在高速公路北上接近中壢交流道時因交通阻
    塞車行緩慢幾乎是停下來的，我停下來等約十秒鐘，發現車子被撞，‧‧‧，我
    發現我太太額頭流血，‧‧‧」等語相符，有本院審判筆錄可稽，應無疑義；（
    三）此外，並有檢察官當庭請求提示予被告之臺安醫院診斷證明書影本、告訴人
    受傷之照片影本、被告親手書立之切結書影本，均附於偵查卷宗可佐（見上開偵
    查卷宗第五、六、七頁），足以認定被告上開犯行；（四）被告雖於本院審理中
    答覆檢察官之詰問時辯稱：「（問：對乙○○診斷證明書有無意見？）當初簽完
    切結書後我陪同張岑裕前往醫院探視，他說額頭有撞傷流血，他說是稍微挫傷，
    沒有診斷書這麼嚴重。」等語，惟被告所駕駛車輛撞擊告訴人之配偶張岑裕所駕
    駛車輛之力道極大，致被撞擊車輛車後行李箱凹陷、駕駛座前車門無法打開，業
    據證人於檢察官詰問時證述明確，復有汽車修復之估價單一張附於偵查卷宗可據
    （見上開偵查卷宗第二十三頁），足證以如此大之撞擊力道，確足造成告訴人上
    述之嚴重傷害，被告上開辯詞尚難採為被告有利之認定；（五）按汽車行駛高速
    公路，前後兩車間之行車安全距離，在正常天候狀況下，車速在時速九十公里時
    ，最小距離四十五公尺‧‧‧夜間行車時，其安全距離應酌量增加，高速公路交
    通管制規則第六條定有明文，被告甲○○既係領有駕駛執照之駕駛人，對上開規
    定自應知之甚稔，況證人張岑裕經檢察官詰問時證稱：「當時在高速公路北上接
    近中壢交流道時因交通阻塞，車行緩慢幾乎是停下來的，我停下來等約十秒鐘，
    發現車子被撞，我要開駕駛座前車門就沒辦法開，而且車子也熄火，‧‧‧我車
    後行李箱整個凹陷」等語，足認當時高速公路上因塞車致車行速度極為緩慢，被
    告應有足夠的時間注意車前狀況及被告所駕駛車輛追撞前車之力道亦非常大，且
    又無其他不能注意之情事，被告應注意且能注意，竟疏未注意即貿然行駛，以致
    自後撞及告訴人所搭乘由其夫婿張岑裕所駕駛之車牌號碼ＡＷ—六二八六號自用
    小客車，是被告之過失與告訴人乙○○所受前揭傷害間確有相當因果關係；（六
    ）被告甲○○雖於本院審理時，答覆檢察官之詰問稱：「我發現撞到車時，‧‧
    ‧我下車往前方的車走去，‧‧‧我打一一○報警，他說他太太（即告訴人）有
    撞到流血，他太太用手壓著，我報警的時候說在何處發生車禍、有人受傷，救護
    車二、三輛很快就來了。」等語，惟據臺灣臺北地方法院檢察署九十年一月十八
    日函內政部警政署國道公路警察局第一警察隊三組，並經覆函稱該隊並未派員處
    理或受理上開時、地之行車事故，有內政部警政署國道公路警察局第一警察隊八
    十九年二月五日公警國一刑璋字第○一二二五號函一份，附於偵查卷宗（見上開
    偵查卷宗第十三頁）可據，且證人張岑裕到庭答覆檢察官之詰問時亦稱：「（問
    ：當時有無報警？）我打一一九，警察沒有來處理，救護車有來，‧‧‧」、「
    （問：被告有無下車來談？）他有下車，他也認為是他錯，他願意負責，不希望
    報警，‧‧‧」等語，足認被告當時並未報警處理，而被告案發當時未向有偵審
    犯罪職權機關申述犯罪事實而不逃避接受裁判，核與刑法第六十二條前段有關自
    首減輕其刑之規定不符。本件事證明確，被告犯行堪予認定，應予依法論科。
三、核被告甲○○所為，係犯刑法第二百八十四條第一項前段過失傷害罪。爰審酌被
    告未曾受有期徒刑以上刑之宣告，有被告之臺灣高等法院被告全國前案紀錄表一
    份，附於本院刑事卷宗可查，其素行尚佳，犯罪後尚能坦承犯行，甚有悔意，又
    被告年方二十三歲，甫取得中等學校電機科實習教師資格，將為人師，有正當之
    工作，有被告之實習教師證影本附於偵查卷宗可佐（見上開偵查卷宗第二十二頁
    ），惟本案之發生，純因被告駕駛車輛於高速公路上未保持安全距離所致，被告
    有完全之過失，造成告訴人有頭部外傷、腦震盪、外傷性頸椎症候群、右前額挫
    傷等傷害，損害非輕，有上揭診斷證明書附於偵查卷宗可憑，且非但未經自首，
    迄今仍未與被害人達成民事上和解賠償損害，本件法定刑雖輕，檢察官亦僅求處
    有期徒刑二月，惟本件經嚴格交叉詰問程序，又無法定減輕刑罰事由，均如前述
    ，量刑仍不宜輕縱等一切情狀，量處如主文所示之刑，並諭知易科罰金之折算標
    準，以資懲儆。又按被告行為後，刑法第四十一條已於九十年一月四日修正，嗣
    經總統於九十年一月十日公布，並自同年一月十二日起生效，依現行刑法第四十
    一條第一項前段：「犯最重本刑為五年以下有期徒刑以下之罪，而受六個月以下
    有期徒刑或拘役之宣告，因身體、教育、職業、家庭之關係或其他正當事由，執
    行顯有困難者，得以一元以上三元以下折算一日，易科罰金」之規定，較之修正
    前之刑法第四十一條以「犯最重本刑為三年以下有期徒刑以下之刑之罪，而受六
    月以下有期徒刑或拘役之宣告」，始得易科罰金之規定，以修正後現行刑法第四
    十一條第一項前段之規定有利於被告，被告行為時雖在刑法第四十一條修正生效
    前，惟依刑法第二條第一項前段規定，應適用裁判時即修正後之刑法第四十一條
    第一項前段規定，諭知易科罰金之折算標準，亦此敘明。
據上論斷，應依刑事訴訟法第四百五十二條、第二百九十九條第一項前段，刑法第二
條第一項前段、第二百八十四條第一項前段、第四十一條第一項前段，罰金罰鍰提高
標準條例第一條前段、第二條，判決如主文。
本案經檢察官俞秀端到庭執行職務。
中      華      民國      九  十      年    七    月    三十一    日
                                        臺灣臺北地方法院刑事第六庭
                                            法  官  黃程暉
右正本證明與原本無異。
如不服本判決，應於判決送達後十日內，向本院提出上訴狀。
                                            書記官  張華瓊
中      華      民      國      九  十      年    七    月    三十一    日
附錄本件論罪科刑法條：
刑法第二百八十四條
一因過失傷害人者，處六月以下有期徒刑，拘役或五百元以下罰金。致重傷者，處一
  年以下有期徒刑，拘役或五百元以下罰金。
二從事業務之人，因業務上之過失傷害人者，處一年以下有期徒刑、拘役或一千元以
  下罰金。致重傷者，處三年以下有期徒刑，拘役或二千元以下罰金。


司法院資訊處製作；財團法人民間司法改革基金會備份。
